【裁判字號】    97,交聲,569
【裁判日期】    970930
【裁判案由】    交管條例聲異
【裁判全文】
臺灣板橋地方法院交通事件裁定        97年度交聲字第569 號
原處分機關  交通部公路總局臺北區監理所蘆洲監理站
異  議  人  甲○○
上列受處分人因違反道路交通管理處罰條例案件，對於交通部公
路總局臺北區監理所蘆洲監理站於民國97年3 月25日所為之處分
（原處分案號為：北監蘆字第裁46-C00000000號），聲明異議，
本院裁定如下：
    主  文
原處分撤銷。
甲○○不罰。
    理  由
一、原處分意旨略以：異議人即受處分人甲○○騎乘車號CX5-30
    3 號普通重型機車，於民國97年2 月4 日17時40分許，行經
    富福街125 號處，因「肇事致人受傷逃逸」之違規事實，為
    臺北縣政府警察局三重交通分隊填製北縣警交字第C0000000
    0 號違反道路交通管理事件通知單舉發，由原處分機關，依
    道路交通管理處罰條例第62條第4 項規定，裁處罰鍰新臺幣
    （下同）6,000 元，並吊銷駕駛執照1 年禁考。
二、聲明異議意旨略以：當時是被害人突然衝出來撞上異議人所
    騎乘之機車，有請路人幫忙報警，但被害人不願去醫院就診
    ，要求異議人送他回家，此有里長監視器及路旁攤販可證，
    故無肇事逃逸之違規行為。為此聲明異議，請求撤銷原處分
    等語。
三、按汽車駕駛人，駕駛汽車肇事致人受傷或死亡，應即採取救
    護或其他必要措施，並向警察機關報告，不得駛離；駕駛人
    肇事致人受傷而逃逸者，吊銷其駕駛執照，道路交通管理處
    罰條例第62條第1 項、第4 項明文規定。至是否構成「逃逸
    」之行為，則應考量該汽車駕駛人有無故意逃避上述義務及
    肇事責任之意圖。次按犯罪事實應依證據認定之，無證據不
    得認定犯罪事實，又不能證明被告犯罪者，應諭知無罪之判
    決，刑事訴訟法第154 條第2 項、第301 條第1 項分別定有
    明文。刑事訴訟法上所謂認定犯罪事實之證據，係指足以認
    定被告確有犯罪行為之積極證據而言，苟積極證據不足為不
    利於被告事實之認定時，即應為有利於被告之認定，更不必
    有何有利之證據，最高法院分別著有29年上字第3105號判例
    及30 年 上字第816 號判例可資參照。
四、查異議人於97年2 月4 日17時40分許，騎乘車號CX5-303 號
    普通重型機車，從五華街欲左轉進入富福街時，因疏於注意
    撞擊在五華街行走之被害人盧炫為（原名盧炫德），致被害
    人口部及牙齒受傷之事實，乃為異議人所不爭執，並有證人
    盧炫為於警詢時證述屬實，復有現場圖、道路交通事故調查
    表(一)(二)等件附於臺灣板橋地方法院檢察署97年度調偵字第64
    2 號卷宗內可考，並經本院調閱上開偵查卷宗，核閱屬實。
    然異議人堅詞否認有何肇事逃逸之行為，辯稱：車禍後伊有
    請路人幫忙報警，附近攤販也有拿衛生紙叫伊先幫盧炫德擦
    拭流血處，伊原本要帶盧炫為去看醫生，但盧炫為說要回家
    ，伊就騎機車載盧炫為回家，到盧炫為家樓下巷子口後，盧
    炫為就跑下車不見了，伊不知道盧炫為家住哪裡，故就騎車
    離開，並未逃逸等語。經查，本件車禍事故發生後，異議人
    確實有騎機車將盧炫為載回其住家之巷口，盧炫為隨即下車
    並自行跑回家中等情，業據盧炫為及其父親即上開刑事案件
    之告訴人盧榮芳在偵查中自承屬實，是依常理，倘異議人有
    意逃避車禍責任，其應不會將被害人載送回家，徒增遭人發
    覺之風險，是異議人前開所辯，已非全然無稽，依此即難認
    其主觀上有意圖規避責任而逃逸之舉措。再者，告訴人盧榮
    芳在偵查案件中係先後表示：「我去里長那邊調閱監視器，
    就看到甲○○把盧炫為載到家，他就離開了，他沒有留在現
    場5 分鐘，而且甲○○他家住在隔壁巷子的巷子口，我家也
    在巷子口，我覺得他從巷子尾騎車離開，根本就是要肇事逃
    逸」、「他沒有告知我們家人就騎車離開就是肇事逃逸」、
    「甲○○把車停在巷子口，他一停下車，盧炫為就往他的機
    車後面跑，因為我家出入口在巷子裡頭，甲○○就回頭往巷
    子尾騎，因為監視器不清楚，我沒有看到他臉部表情」、「
    當時候覺得是，現在我不確定」等語，顯見被害人之父親盧
    榮芳指稱異議人有肇事逃逸之違規行為，係出於其個人主觀
    之臆測，則在未有監視器畫面資料等資料可供佐證之情況下
    ，自不能僅憑告訴人盧榮芳主觀上臆測之詞，即率認異議人
    主觀上確係意圖規避責任而逃逸。另異議人被訴肇事逃逸之
    刑事案件部分，亦已經前開檢察署檢察官以罪嫌不足為由而
    為不起訴處分確定，益徵異議人應無肇事逃逸之違規行為。
    此外，又查無其他積極證據足認異議人肇事後有何逃逸之故
    意，與上開道路交通管理處罰條例第62條第1 項、第4 項之
    構成要件即屬不合，自不能逕予處罰。原處分機關未予詳查
    ，猶依道路交通管理處罰條例第62條第4 項規定，裁處吊銷
    駕駛1 年，即有未洽。從而本件異議為有理由，原處分應予
    撤銷，另為受處分人不罰之諭知，以昭審慎。
五、據上論斷，應依道路交通案件處理辦法第20條，裁定如主文
    。
中    華    民    國    97    年    9    月    30    日
                       交通法庭法  官 邱景芬
以上正本證明與原本無異
如不服本裁定應於送達後5日內向本院提出抗告狀
                               書記官  曾千庭
中    華    民    國    97    年    10    月    6     日


司法院資訊處製作；財團法人民間司法改革基金會備份。
